【裁判字號】    96,簡,2829
【裁判日期】    970324
【裁判案由】    贓物
【裁判全文】
臺灣高雄地方法院刑事判決              96年度簡字第2829號
聲  請  人  臺灣高雄地方法院檢察署檢察官
被      告  甲○○
上列被告因贓物案件，經檢察官聲請以簡易判決處刑（96年度偵
字第11762 號）及移送併辦（96年度偵字第11364 、13137 號）
，本院判決如下：
    主  文
甲○○故買贓物，處有期徒刑肆月，如易科罰金，以新臺幣壹仟
元折算壹日；減為有期徒刑貳月，如易科罰金，以新臺幣壹仟元
折算壹日。
    事實及理由
一、本件犯罪事實為：甲○○可得而知下列物品係他人犯罪所得
    之物，仍基於故買贓物之單一集合犯意，在高雄市○○鎮○
    ○路140 號其所經營之資源回收場，先於96年2 至3 月間，
    以每公斤新臺幣（下同）30元之價格，向姓名年齡不詳之人
    購買臺灣電力公司所有之「600V-PVC TA TUN TPC TMMIC 」
    規格電纜線34公斤。又明知或可得而知下列物品係他人犯罪
    所得之物，仍承前開故買贓物之單一集合犯意，於96年3 至
    4 月在上開同一地點，以每公斤180 元之價格，向姓名年齡
    不詳之人購買同屬臺灣電力公司所有之高壓交流PE電纜線1
    條（5.2 公尺）、22mm裸銅線4 條（每條25公分）、22mmPV
    C 風雨線（20公斤）及14mm裸銅線1 條（41公分），嗣分別
    於96年4 月15日10時40分及96年4 月17日10時30分經警循線
    查獲。
二、前開犯罪事實，有以下證據可為證明：
  (一)被告於警詢、偵查之陳述及本院調查時之自白。
  (二)證人鍾永霖於警詢、偵查之陳述，證人蔣文政於偵查之陳述
    ，證人乙○○於警詢之陳述及本院具結後之證述。
  (三)高雄縣政府警察局刑警大隊96年4 月15日扣押筆錄、扣押物
    品收據、扣押物品目錄表、贓物認領保管單、查獲現場照片
    （96年度偵字第11364 號卷第20頁至第24頁），高雄縣政府
    警察局岡山分局96年4 月17日扣押筆錄、扣押物品收據、扣
    押物品目錄表、贓物認領保管單、查獲現場照片（96年度偵
    字第11762 號卷第23頁），臺灣省高雄縣政府營利事業登記
    證（96年度偵字第11762 號卷第23頁）。
  (四)臺灣高雄地方法院檢察署檢察官95年度偵字第10100 號不起
    訴處分書。
三、核被告甲○○所為係犯刑法第349 條第2 項之故買贓物罪。
    按立法者針對特定刑罰規範之構成要件，已預設該犯罪行為
    之本質係持續實行之複數行為，具備反覆、延續之行為特徵
    ，而將之總括或擬制為一個構成要件之集合犯行為，因其刑
    法評價上為構成要件之行為單數，認應僅成立一罪。況刑事
    法若干犯罪行為態樣，本質上原具有反覆、延續實行之特徵
    ，立法時既予特別歸類，定為犯罪構成要件之行為要素，則
    行為人基於概括之犯意，在密切接近之一定時、地持續實行
    之複次行為，倘依社會通念，於客觀上認為符合一個反覆、
    延續性之行為觀念者，於刑法評價上，即應僅成立一罪，學
    理上所稱「集合犯」之職業性、營業性或收集性等具有重複
    特質之犯罪均屬之，例如經營、從事業務、收集、販賣、製
    造、散布等行為概念者是（最高法院95年台上字第1079號判
    決參照）。我國實務就行為人基於概括犯意，於緊接時、地
    多次故買贓物之犯罪，或依修正前刑法第56條連續犯之規定
    論以一罪，並加重其刑；或依修正前刑法第350 條論以常業
    贓物罪。惟因上開連續犯及常業贓物罪規定，業於95年7 月
    1 日實行之修正後刑法所刪除，立法者於修正理由中亦載明
    ，就連續犯之規定廢除後，對於部分犯罪是否將因適用數罪
    併罰而使刑罰過重，產生不合理現象一節，在實務運用上應
    可參考德、日等國之經驗，發展接續犯之概念，對於合乎接
    續犯或包括的一罪之情形，認為構成單一之犯罪，以限縮數
    罪併罰之範圍等語。揆諸前揭說明，就故買贓物部分，若行
    為人平日即係經營相關物品買賣且係於密接之時、地購買其
    明知或可得而知之贓物等，應可視上開具體情節認定刑法第
    349 條第2 項故買贓物犯罪構成要件之行為要素中，本質上
    即具有反覆實施性質。本案被告係經營資源回收場，營業項
    目為舊貨五金買賣（96年度偵字第11762 號卷第21頁），平
    日即有蒐購金屬資源回收物等並出售為業，被告自述其係在
    96年2 至3 月購買併辦意旨所指之電纜線34公斤（被告於警
    卷稱係於96年2 至3 月購買，於本院稱96年1 至3 月，應以
    離案發時間較近之警詢所述時間為可採），及在96年3 至4
    月購買聲請簡易判決處刑書所指高壓交流PE電纜線等，且係
    在其營業地點購買，而檢察官聲請簡易判決處刑書及併辦意
    旨書係記載被告於96年2 至3 月及不詳時間故買併辦及聲請
    簡判決所指贓物，並未認定被告故買贓物之確切犯罪時間，
    且質之被告亦無法確切記得何時購買犯罪事實所示物品，是
    被告確有可能係基於故買來路不明贓物之單一行為決意，在
    緊密之時間及空間內持續從事蒐購上開贓物，依社會通念、
    前述法條修正理由及罪疑惟輕之觀念，被告之行為應屬前揭
    學理上所稱具有營業性之重複特質之「集合犯」，應認僅成
    立一罪，較為妥適。
四、本件審酌被告蒐購來路不明之電纜線等物，增加被害人追查
    失竊財物之困難，惟念「600V-PVC TA TUN TPC TMMIC 」規
    格電纜線34公斤及高壓交流PE電纜線1 條（5.2 公尺）、
    22mm裸銅線4 條（每條25公分）業由被害人取回，其餘贓物
    雖未取回，但嗣判決確定後被害人亦可取回，被害人所生損
    害業已減輕，及依證人鍾永霖陳述：「那天的電纜線是用溼
    布擦拭後才會露出TPC 字樣，因電纜線上有泥土，時代久遠
    」（96年度偵字第11364 號卷第33頁），被告購買此部分贓
    物應非基於直接故意而僅有間接故意，其非難性應較輕等一
    切情狀，量處如主文所示之刑，另斟酌本案之犯罪情節、被
    告獲利非多等，並諭知易科罰金以新台幣1,000 元折算1 日
    之標準。又查被告犯罪時間，依被告所述係其分批在96年2
    至4 月間所購買，確切日期及出賣者為何人因其並未記帳無
    法說明，但警局查獲犯罪事實所列贓物之時間既係在96年4
    月15日及96年4 月17日，則被告故買贓物時間必在該日或以
    前，亦即必是在96年4 月24日以前所為，被告犯行符合中華
    民國九十六年罪犯減刑條例第2 條第1 項第3 款之規定，應
    減其宣告刑二分之一，並依上開標準，再諭知易科罰金以新
    台幣1,000 元折算1 日，以資警惕。
五、依刑事訴訟法第449 條第1 項、第3 項，刑法第349 條第2
    項、第41條第1 項前段，刑法施行法第1 條之1 ，中華民國
    96年罪犯減刑條例第2 條第1 項第3 款、第7 條，逕以簡易
    判決判處如主文所示之刑。
六、如不服本判決，得自收受送達之日起10日內，向本院提起上
    訴。
中    華    民    國    97    年    3     月    24    日
                  高雄簡易庭    法  官  黃紀錄
以上正本證明與原本無異。
如不服本判決，應於判決送達之日起10日內向本院提出上訴書狀
中    華    民    國    97    年    3     月    24    日
                                書記官  林志衡
附錄法條：
中華民國刑法第349條（普通贓物罪）
收受贓物者，處 3 年以下有期徒刑、拘役或 5 百元以下罰金。
搬運、寄藏、故買贓物或為牙保者，處 5 年以下有期徒刑、拘役
或科或併科 1 千元以下罰金。
因贓物變得之財物，以贓物論。


司法院資訊處製作；財團法人民間司法改革基金會備份。
